# 关于递延所得税负债的冲回咨询各位专家

提问人：laoshiqan 时间：2013-02-22 11:08:30
咨询各位专家：某上市公司于 2012 年将以前年度对于子公司历年未汇回的利润(即其未分配利润)确认的递延所得税负债3.5亿元全部冲回，增加当期净利润，即借：递延所得税负债，贷：所得税费用。上市公司管理层的判断依据是根据中国企业会计准则规定，当应纳税暂时性差异同时满足（ 1 ）投资企业能够控制暂时性差异转回的时间；（ 2 ）该暂时性差异在可预见的未来很可能不会转回这两项条件时，企业可不用确认递延所得税负债这两个条件时不应确认递延所得税负债。 对于第一个条件，该上市公司一直满足；对于第二个条件，在 2012 年以前管理层从未做出如此判断，故认为该事项是 2012 年新发生事项，所以将以前年度确认的递延所得税负债全部冲回增加当期净利润。 请各位专家帮忙看看该上市公司这样处理是否符合会计准则的规定，谢谢了

回答人：chenyiwei
回复 laoshiqan 的帖子
这里需要解决两个层面的问题：
1 、将递延所得税负债（合并报表层面）冲回是否符合会计准则规定？基于所得税准则第十二条和税法的相关规定，如果在可预见的未来没有处置子公司股权的计划，则就子公司的未分回留存收益不确认递延所得税负债是合理的。（此处假设子公司为符合条件的居民企业，下同） 上述第一条，应该还是比较容易证明的。
2 、为何选择在 2012 年度冲回，影响 2012 年度的合并净利润？按照一般理解，新会计准则在 2007 年度就已经开始执行，多年来确认与子公司、合营企业、联营企业相关递延所得税负债的规定一直未变，且在此问题上不存在会计政策选择的空间；新企业所得税法在2008 年度起执行，“符合条件的居民企业之间的股息、红利为免税收入”的原则也已执行多年，在 2009 年时还通过财税[2009]69号文特别作出规定“2008年 1 月 1 日以后，居民企业之间分配属于 2007 年度及以前年度的累积未分配利润而形成的股息、红利等权益性投资收益，均应按照企业所得税法第二十六条及实施条例第十七条、第八十三条的规定处理”。从这些会计和税务规定看，如果该上市公司以往一直没有处置子公司股权的意图，则这部分递延所得税负债在以前年度（最晚在 2009 年度）就应该冲回，而不是到现在才冲回。因此，不排除现在冲回该笔递延所得税负债应作为重大前期差错更正处理的可能性。只有当该公司以往一直打算处置这些子公司，到 2012 年度通过正式决议放弃处置意图的情况下，将冲回递延所得税负债的影响计入 2012 年度损益才可能是可以接受的。

回答人：chenyiwei
回复 ying0518 的帖子
根据国税函[2010]79号文《关于贯彻落实企业所得税法若干税收问题的通知》第三条规定：“企业转让股权收入，应于转让协议生效、且完成股权变更手续时，确认收入的实现。转让股权收入扣除为取得该股权所发生的成本后，为股权转让所得。企业在计算股权转让所得时，不得扣除被投资企业未分配利润等股东留存收益中按该项股权所可能分配的金额”。因此，如果母公司有明确的处置子公司、合营企业、联营企业股权的意图，则其在合并报表层面计入归属母公司股东权益的这部分留存收益将在处置股权时计入应纳税所得额，由此导致暂时性差异的转回。

回答人：chenyiwei
回复 ying0518 的帖子
这个问题目前没有形成一致意见，但我个人的倾向性意见是不确认递延所得税。主要考虑是：在合并方的个别报表层面，该项交易体现为取得一项长期股权投资（资产的初始确认），并不直接体现为企业合并，企业合并交易是在合并报表层面才体现出来的。因此，根据所得税准则中的“初始确认豁免”原则，对于初始确认长期股权投资时其帐面价值和计税基础之间的差异导致的暂时性差异，不确认递延所得税资产或负债。

回答人：chenyiwei
回复 ying0518 的帖子
1 、关于同一控制下企业合并中合并报表层面是否应就取得的被合并方资产、负债的帐面价值和计税基础之间的差额确认递延所得税的问题，我的意见是“确认”和“不确认”这两种做法均可，但更倾向于“确认”。《中瑞岳华研究 2012 》中对此问题有专门的讨论。
2 、在同一控制下业务合并（吸收合并）中，被合并或者被吸收的资产、负债按原账面价值入账，但如采用一般性税务处理方式，则其计税基础为公允价值，两者之间存在的暂时性差异，也可以在“确认递延所得税”和“不确认递延所得税”两种会计政策之间选择，但我们更倾向于采用“确认”的方式。

回答人：chenyiwei
回复 ying0518 的帖子
在同一控制下的控股合并中，由于被合并方自身的帐务处理和税务处理保持不变，且合并报表层面被合并方各项资产、负债的账面价值继续保持原先的账面价值不变，因此资产、负债的账面价值和计税基础之间不存在因该次企业合并导致的额外暂时性差异，相应地，在合并报表层面也不会产生额外的递延所得税。个别报表层面长期股权投资的账面价值和计税基础之间的差异只能在处置股权时转回。

提问人：ying0518 时间：2013-02-23 22:18:08
回复 ying0518 的帖子
如果是以清算的形式退出，或者先分配再转让，都是可以减少甚至不用缴纳留存收益中的税金，也就是说，理性的企业管理者会选择更加合理的方式处置企业，因此可以认为不存在相关暂时性差异。
这样理解，行不行？

回答人：chenyiwei
根据IAS 12.51，递延所得税的确认应体现出暂时性差异的转回方式的不同税务影响。具体处理方法应以管理层意图为依据。

提问人：ying0518 时间：2013-02-27 16:34:28
《中瑞岳华研究 2012 》中，问题 12 （同一控制下企业合并中取得被合并方的资产入账价值与计税基础之间的差异是否确认递延所得税） 里面讨论的暂时性差异是不是仅指吸收合并的情况，在控股合并在个别报表层面存在长期股权投资的暂时性差异，但基于初始确认豁免及准则对子公司递延所得税的考虑可以不予确认暂时性差异的所得税影响，在合并报表层面是没有暂时性差异的？

回答人：chenyiwei
主要是吸收合并和新设合并，当然也包括业务合并。